【裁判字號】    97,簡上附民,33
【裁判日期】    970930
【裁判案由】    恐嚇
【裁判全文】
臺灣高雄地方法院刑事附帶民事訴訟判決
                                  97年度簡上附民字第33號
原      告  甲○○
被      告  乙○○
上列被告因恐嚇案件（本院97年度簡上字第680 號），經原告提
起附帶民事訴訟，請求損害賠償，本院判決如下：
    主  文
被告應給付原告新臺幣伍萬元，及自民國九十七年九月二十三日
起至清償日止按週年利率百分之五計算之利息。
原告其餘之訴駁回。
本判決第一項得假執行。
原告其餘假執行之聲請駁回。
    事  實  及  理  由
一、原告主張：被告自民國97年1 月30日上午9 時50分許至同年
    2 月2 日下午3 時54分許止，以行動電話門號0000000000號
    傳送11則行動電話簡訊至原告所持用之行動電話門號000000
    0000號，其中數則內容有將加害於原告生命、身體之恐嚇文
    字，使原告心生畏懼，致生危害於安全。原告遭受恐嚇簡訊
    後，擔心自身與家人安全，隨即向安泰壽險公司及華南壽險
    公司投保意外傷害險共新臺幣（下同）1,400 萬元。被告所
    涉前揭恐嚇危害安全犯行，經原告提出告訴後，業經臺灣高
    雄地方法院檢察署檢察官於97年4 月29日以97年度偵字第
    9775 號 聲請以簡易判決處刑，並經鈞院於97年6 月25日以
    97年度審簡字第2705號簡易判決應執行拘役110 日，現正上
    訴由鈞院以97年度簡上字第680 號審理中。爰依侵權行為之
    法律關係，提起本件刑事附帶民事訴訟，請求被告負損害賠
    償責任，賠償原告10年意外險保費共34萬1,890 元，及非財
    產上損害賠償之精神慰撫金100 萬元等情，並聲明：（一）
    被告應給付原告134 萬1,890 元，及自附帶民事訴訟起訴狀
    繕本送達被告翌日起至清償日止，按年息百分之5 計算之利
    息。（二）願供擔保請求宣告假執行。
二、被告則以：被告當時接到恐嚇電話，不知道對方何人，以為
    係詐騙集團，被告為將對方引誘出來以得知對方身分，遂聽
    從他人之建議，將被告從電話中聽來之內容，以簡訊之方式
    再傳回去。被告根本不知道對方為何人，亦不認識原告。被
    告僅係用反蒐證之方式，欲找出恐嚇被告之對象，看其應負
    何刑事責任。原告之主張均為原告所編造，被告方係被害人
    ，並無恐嚇之犯行等語資為抗辯，並聲明：原告之訴駁回。
三、按附帶民事訴訟之判決，應以刑事訴訟判決所認定之事實為
    據，刑事訴訟法第500 條前段定有明文。本件原告主張之事
    實，業據本院97年度簡上字第680 號刑事判決認定事證明確
    ，依刑法第305 條之恐嚇危害安全罪判處被告拘役120 日在
    案，有該刑事判決書附卷可稽。則原告就此部分主張之上開
    事實，自堪信為真實。
四、再按因故意或過失，不法侵害他人之權利者，負損害賠償責
    任。又不法侵害他人之身體、健康、名譽、自由、信用、隱
    私、貞操，或不法侵害其他人格法益而情節重大者，被害人
    雖非財產上之損害，亦得請求賠償相當之金額，民法第184
    條第1 項前段、第195 條第1 項分別定有明文。今被告有恐
    嚇原告之情，使原告心生畏懼，致生危害於安全，原告自得
    依據侵權行為之法律關係，請求被告負損害賠償責任。關於
    原告請求之金額應否准許，逐項審酌如下：
  (一)保險費用部分：原告主張因被告之恐嚇行為，擔心自身與家
    人安全，而向壽險公司投保意外傷害險共1,400 萬元，並向
    被告請求給付10年意外險保費共34萬1,890 元，並提出保險
    費收據為憑。惟保險制度旨在保護被保險人，而保險給付請
    求權之發生，係以定有支付保險費之保險契約為基礎，亦即
    保險費用之支出乃被保險人簽訂保險契約之對價，而此保險
    契約之簽訂係投保人就保險事項，基於自主意願所為之風險
    規劃，是原告之投保行為，乃原告與保險公司間成立之契約
    關係，客觀上尚難認此與被告之前開不法行為間有相當因果
    關係存在。從而，原告此部分主張自無理由，應予駁回。
  (二)精神慰撫金部分：原告因被告之恐嚇行為，心生畏懼，致生
    危害於安全，已如前述，其精神上自感痛苦，是原告向被告
    請求非財產上之損害洵屬有據。又非財產上損害之慰撫金數
    額，究竟若干為適當，應斟酌兩造之身分、地位及經濟狀況
    ，俾為審判之依據。本院審酌被告學歷為高職畢業、目前出
    家，原告學歷為五專畢業，務農，且經本院依職權調取兩造
    財產歸戶資料，原告現財產資料有21筆，總額約2,107 萬
    6,029 元，被告現財產資料則有5 筆，總額約282 萬361 元
    （此有卷附個人基本資料，及稅務電子閘門財產所得調件明
    細表各2 份可稽），及原告經被告恐嚇所受之精神痛苦等一
    切情狀，認原告請求之精神上損害賠償以5 萬元為適當。
五、綜上所述，原告因被告故意恐嚇之行為，受有非財產上之損
    害，從而，原告依侵權行為之法律關係，訴請被告賠償原告
    5 萬元，及自附帶民事訴訟起訴狀繕本送達翌日即97年9 月
    23日起至清償日止之法定遲延利息，洵屬正當，應予准許；
    逾此部分金額之請求，則無理由，應予駁回。
六、原告雖陳明願供擔保請准宣告假執行，惟就原告勝訴部分，
    因所命給付金額未逾50萬元，依民事訴訟法第389 條第1 項
    第5 款規定，法院應依職權宣告假執行，故原告聲請供擔保
    假執行，僅係促請法院注意依職權宣告假執行，核予敘明。
    至原告敗訴部分，其訴既經駁回，其假執行之聲請亦失所附
    麗，應併予駁回。
據上論結，本件原告之訴一部為有理由，一部為無理由，依刑事
訴訟法第502 條、第491 條第10款，民事訴訟法第389 條第1 項
第5 款，判決如主文。
中    華    民    國    97    年    9     月    30    日
                  刑事第十八庭  審判長法  官  廖建瑜
                                      法  官  林永村
                                      法  官  林裕凱
以上正本證明與原本無異。
本判決非對於刑事訴訟之判決有上訴時不得上訴。如不服本判決
應於收受本判決後10日內向本院提出上訴書狀，並應敘述具體理
由，如未敘述上訴理由者，應於上訴期間屆滿後20 日 內補提理
由書狀於本院（均須按他造當事人之人數附繕本）「切勿逕送上
級法院」。
中    華    民    國    97    年    9     月    30    日
                                     書記官  黃靖媛


司法院資訊處製作；財團法人民間司法改革基金會備份。
